臺灣臺中地方法院刑事判決　　　　　　　96年度易字第3696號
公　訴　人　臺灣臺中地方法院檢察署檢察官
被　　　告　乙○○
　　　　　　　　　　號
上列被告因詐欺案件，經檢察官提起公訴（96年度偵字第15299
號），於本院準備程序進行中，被告就被訴事實為有罪之陳述，
本院合議庭裁定改依簡式審判程序審理，判決如下：
    主  文
乙○○幫助意圖為自己不法之所有，以詐術使人將本人之物交付
，未遂，處有期徒刑參月，如易科罰金，以新臺幣壹仟元折算壹
日。
    犯罪事實
一、乙○○於民國九十五年十二月初某日，因見報載租用帳戶之
    廣告，雖可預見如將個人存摺、金融卡、密碼、印章交付予
    姓名年籍不詳且不相識之成年人使用，該成年人有可能以所
    取得之存摺、金融卡、密碼、印章遂行財產上犯罪之目的，
    竟基於縱若取得其存摺、金融卡、密碼、印章之成年人，用
    以實施犯罪，供作被害人匯款之用，仍不違背其本意之幫助
    使用其帳戶者向他人詐欺取財之不確定故意，於九十五年十
    二月七日，先前往臺中縣梧棲鎮○○路一百七十三號之梧棲
    郵局，開設局號0000000號，帳號0000000號
    帳戶，嗣於同月九日某時，在臺中市○○路新光三越百貨公
    司附近之統一超商門口，將上揭帳戶之存摺、金融卡、密碼
    、印章，一併交予真實姓名年籍不詳綽號「阿明」之成年男
    子（下稱「阿明」），而容許他人藉其帳戶以遂行財產犯罪
    。之後，「阿明」所屬詐騙集團成年成員果然基於意圖為自
    己不法所有之犯意，於九十六年四月二十六日上午九時三十
    分許，撥打電話給甲○○，並佯稱：係臺北市刑警大隊偵六
    組楊偵查員，受臺灣臺北地方法院檢察署高大方檢察官指揮
    辦案，因甲○○之資料遭冒用，而遭不明人士開設人頭帳戶
    ，提供不法洗錢之用，乃要求甲○○將帳戶內之金額轉入財
    政部金融犯罪防治中心列管，以利偵辦洗錢案件，待案件查
    明後即會將錢返還，並指示甲○○前往自動櫃員機匯款至乙
    ○○之上開郵局帳戶內等語，惟甲○○並未陷於錯誤而未遂
    ，甲○○乃於同日十一時十五分許，至臺北市○○區○○街
    一百七十三號中華郵政公司設置之自動櫃員機，匯款新臺幣
    （下同）一元至乙○○之上開帳戶內，以利員警偵辦此案。
    後經甲○○報警處理，而經警循線查知上情。
二、案經臺中縣警察局大甲分局移送臺灣臺中地方法院檢察署檢
    察官偵查起訴及移送併辦。
    理  由
一、上揭犯罪事實，業據被告乙○○於本院審理時為認罪之陳述
    ，核與證人即被害人甲○○（下稱證人甲○○）於警詢時指
    訴之情節相符，並有證人甲○○匯款之中華郵政公司自動櫃
    員機交易明細表、被告上開郵局帳戶開戶資料、客戶歷史交
    易清單等附卷可稽。依上，被告前開自白，確有所據，已堪
    採信。又存摺、金融卡、密碼及印章均為關係個人理財之重
    要工具，一般人皆會妥善保管，而該等專有物品如落入不明
    人士手中，極易被利用為與財產有關之犯罪工具，此又係具
    備一般生活智識者皆能體察之常識；參以邇來犯罪人使用他
    人帳戶作為指示被害人匯款工具之犯罪類型層出不窮，並廣
    經媒體披載，凡對社會動態尚非全然不予關注者均能知曉，
    社會上一般人防詐之意識更日益高漲，想要從事詐騙者必使
    出相當方法，始能有所得，犯罪者自不可能將費盡心力才詐
    得之金錢，存入自己無法確實掌控之帳戶內，否則將無法確
    保該帳戶名義人不會在受騙者匯入款項後，突然將該帳戶或
    金融卡掛失凍結或變更印鑑、密碼，致使犯罪者無法從該帳
    戶內領出犯罪所得，甚至由帳戶名義人將帳戶內之款項提領
    一空之情形發生。是以犯罪者欲以他人帳戶供作款項出入之
    帳戶，當會先徵得帳戶所有人之同意，並確知金融卡密碼後
    ，才予使用。準此，被告坦認上揭犯行，合於情理，益徵可
    採。綜上所陳，被告對於提供自己帳戶資料予姓名年籍不詳
    之成年人，該成年人有可能以所取得之存摺、金融卡、密碼
    、印章遂行財產上犯罪之目的，竟仍將自己上開郵局帳戶之
    存摺、金融卡、密碼及印章提供予「阿明」，容任他人使用
    ，則其主觀上顯具有縱使姓名年籍不詳之成年人於取得該帳
    戶之存摺、金融卡、密碼及印章後，持以作為詐欺取財供被
    害人匯款使用，亦不違背其本意之不確定故意至明。惟被告
    僅係單純提供該帳戶之存摺、金融卡及密碼，並未參與訛騙
    證人甲○○之詐欺取財構成要件行為，主觀上僅係基於幫助
    該犯罪者之意思，應屬無疑。從而，本件事證明確，被告上
    開犯行，洵堪認定。
三、按刑法上之幫助犯，係指以幫助之意思，對於正犯資以助力
    ，而未參與實施犯罪之行為者而言。查「阿明」所屬詐騙集
    團之成員基於為自己不法所有之犯意聯絡，於犯罪事實欄所
    載時間，對證人甲○○施用如犯罪事實欄所載之詐術，然並
    未致證人甲○○陷於錯誤，核其所為，係共同犯刑法第三百
    三十九條第三項、第一項之詐欺取財未遂罪。而被告將其所
    有之上開郵局帳戶提供予「阿明」所屬之詐騙集團作為詐欺
    取財之匯款指定帳戶，乃係基於幫助「阿明」所屬詐騙集團
    詐欺取財之不確定故意，惟其提供上開郵局帳戶之行為，要
    屬詐欺取財構成要件以外之行為，則被告應屬以幫助之意思
    ，參與詐欺取財構成要件以外之行為，為幫助犯，核被告所
    為，係犯刑法第三十條第一項前段、第三百三十九條第三項
    、第一項之幫助詐欺取財未遂罪，被告所幫助之「阿明」所
    屬詐騙集團之成年男子成員，於犯罪行為之實行而不遂，為
    未遂犯，被告為從犯，爰依刑法第二十五條第二項及第三十
    條第二項之規定遞減輕其刑。爰審酌被告提供帳戶供他人非
    法使用，使犯罪難以查緝，等同助長犯罪，行為殊無足取，
    惟念本件因證人甲○○未陷於錯誤，僅匯入一元，所受損害
    輕微，且被告並未實際參與詐欺取財之犯罪，可責難性較小
    ，犯罪後復坦承犯行，顯有認錯悔過之意，態度良好等一切
    情狀，量處如主文所示之刑，並諭知易科罰金之折算標準，
    以資懲儆。
據上論斷，應依刑事訴訟法第二百七十三條之一第一項、第二百
九十九條第一項前段，刑法第三十條第一項前段、第三百三十九
條第三項、第一項、第三十條第二項、第二十五條第二項、第四
十一條第一項前段，刑法施行法第一條之一，判決如主文。
本案經檢察官黃雅楓到庭執行職務。
中　　華　　民　　國　　96　　年　　8 　　月　　27　　日
            刑事第十一庭  法  官  林慶郎
以上正本證明與原本無異。
如不服本判決，應於送達後十日內向本院提出上訴狀（須附繕本
），上訴於臺灣高等法院臺中分院。
                          書記官　巫偉凱
中　　華　　民　　國　　96　　年　　8 　　月　　27　　日
附錄論罪科刑法條
中華民國刑法第339條第1項
意圖為自己或第三人不法之所有，以詐術使人將本人或第三人之
物交付者，處5年以下有期徒刑、拘役或科或併科1千元以下罰金
。
